臺灣臺北地方法院刑事判決　　　　　　 96年度交易字第623號
公　訴　人　臺灣臺北地方法院檢察署檢察官
被　　　告　甲○○
上列被告因過失傷害案件，經檢察官提起公訴（九十六年度調偵
字第八五八號），本院判決如下：
    主  文
甲○○因過失傷害人，處有期徒刑參月，如易科罰金，以新臺幣
壹仟元折算壹日；減為有期徒刑壹月又拾伍日，如易科罰金，以
新臺幣壹仟元折算壹日。
    事  實
一、甲○○於民國九十五年十二月四日上午八時許，騎乘車牌號
    碼OBL－769號重機車，沿臺北市○○路○段由南向北行駛於
    三線道之中間車道上，途經基隆路四段七十三巷巷口，欲向
    右切換至外側車道時，理應注意車輛行駛時，駕駛人應注意
    車前狀況及兩車併行之距離，隨時採取必要之安全措施，而
    依當時情形，天候晴，日間自然光線，柏油路面，乾燥無缺
    陷或障礙物，視距良好，行車管制號誌（附設行人專用號誌
    ）動作正常，又無不能注意之情事，竟疏於注意及此，未留
    意兩車併行之距離及車前道路狀況，貿然向右切換車道行駛
    ，適有同向外側車道由丙○○所騎乘、後座搭載乙○○之車
    牌號碼DNT－705號輕機車駛至該處，已閃避不及，甲○○之
    重機車右側車身遂撞及丙○○輕機車左前側車身，致丙○○
    、乙○○倒地，丙○○因而受有頭部外傷併腦震盪、右手大
    拇指骨折、胸部挫傷、臉部及左膝蓋擦傷等傷害，乙○○則
    因而受有頭部外傷、右肩拉傷、左膝挫傷併擦傷等傷害。
二、案經丙○○、乙○○分別訴由臺北市政府警察局大安分局報
    告臺灣臺北地方法院檢察署檢察官偵查起訴。
    理  由
一、訊據被告甲○○雖坦承有於上開時、地發生車禍致告訴人丙○○、乙○○倒地受傷，以及於車禍前伊機車有打右轉方向
    燈且伊目的地就在事故現場右前方之事實，惟矢口否認有何
    過失傷害犯行，並辯稱：當時伊重機車係行駛於丙○○機車
    之前方約十五公尺處，伊變換車道前已開方向燈並有看後照
    鏡，且伊尚未轉向右側即遭告訴人機車直接衝撞，告訴人自
    己車速太快又未保持安全距離而導致擦撞伊機車右後方，伊
    並無任何過失云云。經查：
（一）本件交通事故之發生經過，業據證人丙○○具結證稱：伊
      是騎機車從公館往世貿方向行駛，伊在慢車道右側，伊是
      在慢車道最右邊的直行車，車速約二十幾公里，伊是綠燈
      剛起步就被告從旁邊撞過來，伊被撞之後就昏倒等語明確
      （見本院九十六年十二月五日審判筆錄），核與證人乙○○到庭證述：伊是被載，丙○○騎車，從公館往世貿方向
      ，當時在慢車道最右邊，是綠燈剛起步，被告從我們左後
      方過來，被告的車撞倒我們左側車身等情一致（見本院九
      十六年十二月五日審判筆錄），且前開證人證述之被害經
      過，亦與被告於交通事故發生當時，於接受交通警員詢問
      時就駕駛情形自承：伊有先打右側方向燈，再沿外側車道
      左側向右側（路邊切出）等語互核一致，此亦有交通事故
      談話紀錄表在卷可稽，另再衡諸交通警員於事故現場所繪
      製之道路交通事故現場圖上已明確標示被告係向右側行進
      切出而導致碰撞，該現場圖並有被告親筆簽名於其上，並
      有該現場圖附卷足憑，實已足認告訴人丙○○所騎乘之機
      車當時乃係直行車，而被告之機車則係於向右切出時疏未
      注意併行同向車之距離，而碰撞告訴人機車而致告訴人人
      車倒地並因而受有傷害。另被告雖辯稱：由告訴人機車車
      損均係在左方及向左倒地，可以證明本件係告訴人向左碰
      撞伊機車等語，然本件係被告向右切出而撞擊告訴人機車
      左側，業如前述，故本難以告訴人機車左側受有車損，即
      可逕自推論係告訴人向左方行駛，另本件告訴人二人於撞
      擊後均係向左方倒地之事實，業據告訴人到庭證述在卷，
      然機車車禍發生時駕駛人與乘客之倒地方向，故可作為行
      進動向之參考，但本件碰撞發生時係綠燈起步不遠處之事
      實，為被告與告訴人二人所一致供承在卷，則碰撞當時被
      告與告訴人之車速既均非甚快，故於碰撞發生當時駕駛人
      仍有採取緊急避難措施例如往反方向閃躲以求平衡避免倒
      地之可能，是自難僅以告訴人機車係向左側倒地而論斷告
      訴人向左側行進而致撞擊發生。
（二）至被告雖於本院審理時辯稱：伊係遭告訴人丙○○機車以
      五十公里車速自右後方高速追撞云云，然本院審酌本件被
      告係騎乘125CC 之重型機車且未搭載乘客，而告訴人丙○○則係騎乘50CC之輕型機車並搭載女兒乙○○，且本件車
      禍時正值上班交通尖峰時間，事故地點基隆路之車流量理
      應甚鉅，且碰撞地點距離綠燈起步處並非甚遠，復佐以該
      二機車之馬力及負載重量分析，被告辯稱遭告訴人機車以
      五十公里高速自後方追撞是否屬實，本已有疑；再者，本
      件告訴人之目的地乃係世貿，事故地點距離世貿尚遠，且
      告訴人係中年婦女騎乘輕型機車復搭載女兒於其上，車速
      應非快速，客觀上並無必要向左側切入以求超車，反觀被
      告所騎乘之重型機車其上並無乘客，且其目的地就在事故
      現場右前方並已打右轉方向燈，則被告主觀上應係向右切
      出之理甚明；另再參酌告訴人機車於事故發生後所拍攝之
      照片，其機車車頭並未有明顯車損跡證，且衡諸本件碰撞
      後被告機車並未倒地，則倘被告機車係遭告訴人自後方以
      高速追撞，則被告機車又如何能保持平衡而未倒地，更加
      可以證明被告所辯並非實在。
（三）綜上所論，本件係被告向右轉向時未能注意右側直行車之
      行車動態，而有轉向疏忽所致，且臺北市車輛行車事故鑑
      定委員會鑑定意見亦同此認定，有該會九十六年二月十五
      日北鑑審字第０九六三００四二０００號函所附鑑定書在
      卷可參，此外，告訴人二人因本件車禍而受有如事實欄所
      載傷害之事實，並有國立臺灣大學醫學院附設醫院診斷證
      明書二紙可資參酌，且告訴人所受傷害與被告之過失行為
      間，亦有相當因果關係存在，故本件事證明確，被告前開
      辯解屬臨訟卸責之詞，被告犯行堪予認定，應依法論科。
二、核被告甲○○所為，係犯刑法第二百八十四條第一項前段之
    過失傷害罪。被告犯罪後，於有偵查犯罪權限之公務員發覺
    其犯罪前，留在現場向前來處理車禍事宜之員警承認係其駕
    車發生前揭車禍並接受裁判之事實，有臺北市○○○○○道
    路交通事故肇事人自首情形紀錄表存卷可查，應依刑法第六
    十二條前段規定減輕其刑。爰審酌本件被告無前科紀錄、其
    違反駕駛人注意義務之疏失程度、告訴人二人所受傷勢、被
    告於肇事後未知坦承疏失之態度及尚未與告訴人達成和解等
    一切情狀，量處如主文所示之刑，並諭知易科罰金之折算標
    準。末按，中華民國九十六年罪犯減刑條例於九十六年六月
    十五日通過，並自九十六年七月十六日開始施行，查被告之
    犯罪行為係在九十六年四月二十四日以前所為，且經本院宣
    告有期徒刑一年六月以下之刑，而無前述條例第三條規定不
    予減刑之情形，合於減刑之條件，應依該條例第二條第一項
    第三款規定減其刑期如主文所示，並諭知易科罰金之折算標
    準。
據上論斷，應依刑事訴訟法第二百九十九條第一項前段，刑法第
二百八十四條第一項前段、第六十二條前段、第四十一條第一項
前段，刑法施行法第一條之一，中華民國九十六年罪犯減刑條例
第二條第一項第三款、第七條、第九條，判決如主文。
本案經檢察官葉雅婷到庭執行職務。
中   華   民   國     96     年    12    月    31     日
                             交通法庭法  官  劉煌基
上正本證明與原本無異。
如不服本判決，應於判決送達後10日內向本院提出上訴狀（應抄
附繕本）。告訴人或被害人如對於本判決不服者，應具備理由請
求檢察官上訴，其上訴期間之計算係以檢察官收受判決正本之日
期為準。
                                     書記官  周小玲
中　　華　　民　　國　　97　 年　　1　 　月　　3　  　日
中華民國刑法第284條
（過失傷害罪）
因過失傷害人者，處 6 月以下有期徒刑、拘役或 5 百元以下罰
金，致重傷者，處1年以下有期徒刑、拘役或5百元以下罰金。
從事業務之人，因業務上之過失傷害人者，處 1 年以下有期徒刑
、拘役或1千元以下罰金，致重傷者，處3年以下有期徒刑、拘役
或2千元以下罰金。
